臺灣高等法院高雄分院刑事裁定　　　　　96年度交抗字第93號
抗告人即
受處分人　　甲○○
上列抗告人因違反道路交通管理處罰條例聲明異議案件，不服臺
灣高雄地方法院中華民國96年4 月27日裁定（96年度交聲字第26
3 號），提起抗告，本院裁定如下：
    主  文
抗告駁回。
    理  由
一、抗告意旨略以：道路交通管理處罰條例第87條規定「於收受
    日起20日內提出聲明異議」，並未明確表示係以「郵戳上日
    期」或「送達日」為憑，此立法上瑕疵之利益當歸於抗告人
    。本案係委由郵局傳遞，故應以「郵戳上之日期」為憑；又
    抗告人雖設籍於高雄縣，但因工作關係，居住於高雄市內，
    故抗告人聲明異議之期間應扣除在途期間，則抗告人之異議
    並未逾期，為此依法提出抗告，聲請撤銷原裁定云云。
二、按「受處分人，不服第8 條主管機關所為之處罰，得於接到
    裁決書之翌日起20日內，向管轄地方法院聲明異議」、「依
    道路交通管理處罰條例第87條規定向管轄法院聲明異議之期
    間，自裁決送達之翌日起算，並得依法扣除在途期間，道路
    交通案件處理辦法第12條亦有明文」、「聲明異議，應以司
    法狀紙，敘述異議之理由，提出於原處分機關為之」、「交
    通法庭認聲明異議不合法律上之程式或其異議權已經喪失者
    ，應以裁定駁回之」，道路交通管理處罰條例第87條第1 項
    、道路交通案件處理辦法第12條、第13條前段、第18條前段
    分別定有明文。又按「法院受理有關交通事件，準用刑事訴
    訟法之規定；其處理辦法，由司法院會同行政院定之」，道
    路交通管理處罰條例第89條亦有明文規定。又關於不變期間
    之計算，當事人郵遞上訴或抗告等書狀者，應以書狀到達法
    院之日，為提出於法院之日（最高法院69年台抗字第236 號
    判例意旨參照），亦即我國刑事訴訟法關於上訴及抗告，係
    採到達主義，而非發信主義，是以依道路交通管理處罰條例
    第89條規定，上開判例意旨，於法院受理有關交通事件亦準
    用之。故受處分人因違反道路交通管理處罰案件，不服原處
    分機關之處罰，而為聲明異議時，應自接到裁決書之翌日起
    20日內，向管轄法院或原處分機關為之，並以聲明異議狀到
    達法院或原處分機關之日，為聲明異議之日。
三、經查：
（一）本件抗告人即受處分人甲○○（下稱抗告人）因違反道路
      交通管理處罰條例案件，經原處分機關裁處抗告人罰鍰新
      台幣（下同）4,500 元，該裁決書於民國96年3 月6 日由
      抗告人本人簽收，嗣抗告人不服該裁罰，於96年3 月26日
      具狀聲明異議，然該聲明異議狀於同年3 月27日才到達原
      處分機關乙節，有高雄市政府警察局舉發違反道路交通管
      理事件通知單、原處分機關違反道路交通管理事件裁決書
      、送達證書、蓋有原處分機關收件章之受處分人所提聲明
      異議狀影本各乙份在卷可稽（見原審卷第3 頁、聲明異議
      移送卷第4至6頁）。本件抗告人之聲明異議狀既係於96年
      3 月27日始到達原處分機關（再由該機關轉送原審聲明異
      議），則其聲明異議是否逾期，自應以聲明異議狀到達原
      處分機關為準，而非以抗告人係於何時發信委任郵局代遞
      書狀為憑。本件抗告人係於96年3 月6 日收受原處分機關
      之裁決書，自其收到裁決書之翌日起算20日，抗告人至遲
      應於96年3 月26日（星期一）前聲明異議，又因原處分機
      關係位於高雄縣鳳山市○○路361 號，而抗告人自承其設
      址於高雄縣鳳山市○○里○○街180 巷11號，復有其戶籍
      資料1 份在卷可按，則屬於原處分機關所在之省轄市（即
      高雄縣），依司法院所發布之「法院訴訟當事人在途期間
      標準」第4 條第1 款第1 目之規定，自無須扣除在途期間
      。然抗告人之聲明異議狀卻遲至96年3 月27日始到達原處
      分機關，此有前揭蓋有原處分機關收件章之異議人所提聲
      明異議狀附卷為憑，則顯已逾20日之法定不變期間，揆諸
      前開法律規定及說明，抗告人聲明異議於法自有未合。
（二）原裁定駁回抗告人之異議，核無違誤。抗告人仍執陳詞提
      起抗告，並無理由，應予駁回。
四、據上論結，應依道路交通案件處理辦法第26條，刑事訴訟法
    第412 條，裁定如主文。
中　　華　　民　　國　　96　　年　　7 　　月　　4 　　日
                  刑事第九庭    審判長法  官  翁慶珍
                                      法  官  范惠瑩
                                      法  官  陳  箐
以上正本證明與原本無異。
不得再抗告。
中　　華　　民　　國　　96　　年　　7 　　月　　4 　　日
　　　　　　　　　　　　　　　　　　　書記官  魏文常
